臺灣高等法院花蓮分院刑事判決　　　　　　　　　　　　九十三年度上易字第八號
　　上　訴　人　
　　即　被　告　乙○○
右上訴人即被告因違反律師法案件，不服台灣花蓮地方法院九十二年度易字第一四七
號中號中華民國九十二年十二月二十三日第一審判決（聲請簡易判決處刑案號：臺灣
花蓮地方法院檢察署九十二十二年度偵字第一七八二號），提起上訴，本院判決如左
：
    主  文
上訴駁回。
    事實及理由
一、本案經本院審理結果，認第一審法院以被告乙○○犯律師法第四十八條第一項未
    取得律師資格，意圖營利而辦理訴訟事件之罪，量處有期徒刑參月，並諭知易科
    罰金之折算標準。認事用法及量刑俱無不當，應予維持，並引用第一審判決書之
    事實、理由及證據。
二、上訴人即被告（以下簡稱被告）乙○○之上訴意旨雖不否認有原審判決認定之事
    實，惟辯稱：(一)上訴人代寫之狀子是依據甲○○之旨意傳達述寫，並無濫訴之意
    ；(二)新台幣（下同）伍仟元之潘晨銘調解與本案無關；上訴人替甲○○「述狀」
    林英正及直銷被詐欺二份訴狀，並無收取任何費用且部分內容屬實；(三)替甲○○
    代寫訴狀二份，其一甲○○認林英正辦案不公所述再議，其二其子潘晨銘財務糾
    紛鬥毆遭殺未拘押，其甲○○認有縱犯之嫌所補寫，且論扣除伍仟元部分，為其
    撰寫四份狀子，收費車馬費陸仟元，並無違反律師法云云。
三、經查：
  (一)原審所認被告不具律師身分，意圖營利而連續為甲○○辦理其子潘晨銘之刑事聲
    請狀，及刑事補充狀二份訴狀之訴訟事件，並收取共計六千元報酬之事實，業據
    被害人甲○○於檢察官偵查中指述綦，並有被告代被害人甲○○之子潘晨銘撰寫
    刑事聲請狀及刑事補充狀二份訴狀附卷可稽（見臺灣花蓮地方法院檢察署九十二
    年度他字第五一號卷第二十三頁至第二十五頁、第三十二頁至第三十五頁）。核
    與被告於歷次偵審及本院審理時所自承之事實相符，堪認屬實。
  (二)按「無律師資格執行律師業務者，嚴重破壞司法威信且損害司法人員形象，自有
    加以規範防制之必要，爰增列非律師不得執行業務之範圍及罰則規定，期使非律
    師非法執業現象，得以澈底消除，以維護司法威信，保障人民權益，而所謂訴訟
    事件，係指民事、刑事及行政訴訟事件」，律師法第四十八條修正理由著有明文
    可考。又律師為訴訟當事人撰作有關訴訟之書狀，即為律師職務之執行，亦經司
    法院三十年院字第二二０四號解釋在案。是律師法第四十八條係為防止非律師之
    人不法執行律師業務以牟利，破壞司法威信為其立法目的，並不以行為人是否以
    律師自居為其構成要件。
  (三)被告上訴意旨辯稱所受報酬六千元係車馬費與油料，應不構成犯罪行為云云；然
    所謂意圖營利，祇以有營利意思為已足（最高法院五十一年台上字第二一二八號
    、二十二年非字第七六號判例參照）。故被告為甲○○辦理訴訟事件並收取六千
    元對價，主觀上即具有營利意思；並不因該對價之名稱、計算方式或用途，而有
    所區別，自無礙其「意圖營利」要件之構成。是被告此之所辯，難以憑採，無從
    脫免其罪責。
  (四)另被告其餘上訴意旨所辯，或與公訴意旨無關，或與犯行之成立與否無涉，均為
    無理由。
  (五)綜合上情，本件被告之上訴，經核為無理由，應予駁回。
據上論斷，應依刑事訴訟法第三百六十八條、第三百七十三條，判決如主文。
本案經檢察官翟光軍到庭執行職務。
中      華      民      國    九十三    年      四      月      一      日
                                 審判長法官  吳  鴻  章
                                          法官  黃  永  祥
                                          法官  林  德  盛
右正本證明與原本無異。
本件不得上訴。
                                        書記官  劉  夢  蕾
中      華      民      國    九十三    年      四      月      一      日
